【裁判字號】    99,訴,1039
【裁判日期】    991231
【裁判案由】    違反毒品危害防制條例
【裁判全文】
臺灣嘉義地方法院刑事判決              99年度訴字第1039號
公  訴  人  臺灣嘉義地方法院檢察署檢察官
被      告  李明信
上列被告因違反毒品危害防制條例案件，經檢察官提起公訴（99
年度毒偵字第1813號），因被告於本院準備程序中就被訴事實為
有罪之陳述，經本院合議庭裁定由受命法官獨任以簡式審判程序
審理判決如下：
    主  文
李明信施用第一級毒品，處有期徒刑壹年，扣案第一級毒品海洛
因陸包（合計驗餘淨重壹點貳肆公克）均沒收銷燬之，其外包裝
袋陸個均沒收。
    犯 罪 事 實
一、李明信曾於民國89年間，因施用第一級毒品案件，經臺灣南
    投地方法院以89年度毒聲字第561號裁定應送勒戒處所觀察
    、勒戒，後因有繼續施用毒品傾向，再經同法院以89年度毒
    聲字第648號裁定令入戒治處所強制戒治，復經同法院以89
    年度毒聲字第1354號裁定停止戒治，所餘戒治期間，付保護
    管束，而於90年4月16日保護管束期滿未經撤銷，視為強制
    戒治期滿而執行完畢，並經臺灣南投地方法院檢察署檢察官
    於90年4月19日，以90年度戒毒偵字第138號為不起訴處分確
    定；復於上開強制戒治執行完畢後5年內，再犯施用毒品案
    件，經臺灣高等法院臺中分院以95年度上訴字第1481號，就
    施用第二級毒品部分判處有期徒刑9月確定，施用第一級毒
    品部分判處有期徒刑1年5月，並經最高法院以95年度臺上字
    第6820號判決上訴駁回確定。詎仍不知悔改，基於施用第一
    級毒品及第二級毒品之犯意，於99年7月1日上午7時許，在
    南投縣中寮鄉○○村○○路14之6號居住處，以將第一級毒
    品海洛因及第二級毒品甲基安非他命一併摻水置於針筒注射
    身體之方式，同時施用海洛因及甲基安非他命1次。嗣因違
    反毒品危害防制條例案件遭通緝，經警於同日上午11時30分
    許在上揭居住處緝獲，並當場扣得其所有之海洛因6包（合
    計淨重1.25公克，合計驗餘淨重1.24公克）。
二、案經南投縣政府警察局草屯分局報告臺灣南投地方法院檢察
    署呈請臺灣高等法院檢察署檢察長令轉臺灣雲林地方法院檢
    察署呈請臺灣高等法院臺南分院檢察署檢察長令轉臺灣嘉義
    地方法院檢察署檢察官偵查起訴。
    理  由
一、本件被告李明信所犯係死刑、無期徒刑、最輕本刑為3年以
    上有期徒刑以外之罪，亦非高等法院管轄第一審案件，且被
    告於本院準備程序中，已就被訴事實為有罪之陳述，經告知
    簡式審判程序之旨後，被告及檢察官對於本件改依簡式審判
    程序審理均表示同意，本院合議庭爰依刑事訴訟法第273條
    之1第1項規定，裁定本件由受命法官獨任以簡式審判程序加
    以審理，是本件依刑事訴訟法第273條之2規定，不受同法第
    159條第1項、第161條之2、第161條之3、第163條之1及第16
    4條至第170條有關證據提示、交互詰問及傳聞證據等相關規
    定之限制，合先敘明。
二、上開犯罪事實，業據被告坦承不諱（見本院卷第26頁），且
    其本件為警採集送驗之尿液，經以酵素免疫法（EIA）初步
    篩檢及氣相層析質譜法（GC／MS）確認鑑定，檢驗結果確呈
    海洛因進入人體後經代謝作用所分解生成之嗎啡陽性反應及
    甲基安非他命陽性反應，有中山醫學大學附設醫院檢驗科藥
    物檢測中心99年7月16日尿液檢驗報告影本、代號與真實姓
    名對照表、搜索扣押筆錄、扣押物品目錄表各1份、現場照
    片3張等附卷（見臺灣南投地方法院檢察署偵查卷第11頁至
    第16頁、第18頁至第19頁、第53頁）及粉末6包扣案可資佐
    證。且扣案之粉末6包，經鑑驗結果確含有海洛因成分（合
    計淨重1.25公克，合計驗餘淨重1.24公克），亦有法務部調
    查局99年7月30日調科壹字第09923017040號鑑定書1紙在卷
    足稽（見同上卷第52頁）。足認被告上開任意性自白與事實
    相符，堪予採信。
三、按施用第一、二級毒品為犯罪行為，毒品危害防制條例第10
    條定有處罰明文。故施用第一、二級毒品者，依前揭規定本
    應科以刑罰。惟基於刑事政策，對合於一定條件之施用者，
    則依同條例第20條、第23條之規定，施以觀察、勒戒及強制
    戒治之保安處分。又毒品危害防制條例於92年7月9日修正公
    布，自93年1月9日施行，其中第20條、第23條將施用毒品之
    刑事處遇程序，區分為「初犯」及「5年內再犯」、「5年後
    再犯」。依其立法理由之說明：「初犯」，經觀察、勒戒或
    強制戒治後，應為不起訴處分或不付審理之裁定；經觀察、
    勒戒或強制戒治執行完畢釋放後，「5年內再犯」者，因其
    再犯率甚高，原實施之觀察、勒戒及強制戒治既已無法收其
    實效，爰依法追訴或裁定交付審理。至於經觀察、勒戒或強
    制戒治執行完畢釋放後，「5年後再犯」者，前所實施之觀
    察、勒戒或強制戒治已足以遮斷其施用毒品之毒癮，為期自
    新及協助其斷除毒癮，仍適用「初犯」規定，先經觀察、勒
    戒或強制戒治之程序。從而依修正後之規定，僅限於「初犯
    」及「5年後再犯」2種情形，始應先經觀察、勒戒或強制戒
    治程序。倘被告於5年內已再犯，經依法追訴處罰，縱其第3
    次（或第3次以上）再度施用毒品之時間，在初犯經觀察、
    勒戒或強制戒治執行完畢釋放5年以後，已不合於「5年後再
    犯」之規定，且因已於「5年內再犯」，顯見其再犯率甚高
    ，原實施觀察、勒戒或強制戒治，已無法收其實效，即應依
    該條例第10條處罰。至於第3次（或第3次以上）施用毒品之
    時間，是否宜有期間限制？以多久為適宜？則分屬刑事政策
    、專門醫學之範圍，非審判機關所能決定，有待循立法途徑
    解決。
四、本件被告曾於89年間，因施用第一級毒品案件，經臺灣南投
    地方法院以89年度毒聲字第561號裁定應送勒戒處所觀察、
    勒戒，後因有繼續施用毒品傾向，再經同法院以89年度毒聲
    字第648號裁定令入戒治處所強制戒治，復經同法院以89年
    度毒聲字第1354號裁定停止戒治，所餘戒治期間，付保護管
    束，而於90年4月16日保護管束期滿未經撤銷，視為強制戒
    治期滿而執行完畢，並經臺灣南投地方法院檢察署檢察官於
    90年4月19日，以90年度戒毒偵字第138號為不起訴處分確定
    ；復於上開強制戒治執行完畢後5年內，再犯施用毒品案件
    ，經臺灣高等法院臺中分院以95年度上訴字第1481號，就施
    用第二級毒品部分判處有期徒刑9月確定，施用第一級毒品
    部分判處有期徒刑1年5月，並經最高法院以95年度臺上字第
    6820號判決上訴駁回確定等情，有臺灣高等法院被告前案紀
    錄表1份在卷可稽（見本院卷第8頁至第17頁）。是被告曾於
    經觀察、勒戒、強制戒治執行完畢釋放後5年內再犯，而經
    依法追訴處罰，揆諸上揭說明，本件自無再經觀察、勒戒及
    強制戒治之必要，檢察官逕行起訴，即無不合。本件事證明
    確，被告犯行堪以認定。
五、查海洛因、甲基安非他命分別為毒品危害防制條例第2條第2
    項第1款、第2款所定之第一級、第二級毒品，故核被告所為
    ，分別係犯毒品危害防制條例第10條第1項之施用第一級毒
    品罪及同條第2項之施用第二級毒品罪。被告持有海洛因、
    甲基安非他命以施用，其持有之低度行為，應為各該施用之
    高度行為所吸收，均不另論罪。又其係以1施用行為，同時
    施用第一級毒品與第二級毒品，而觸犯上開2罪，為想像競
    合犯，應依刑法第55條規定，從一重之施用第一級毒品罪處
    斷。爰審酌被告曾因施用毒品經裁定觀察、勒戒及強制戒治
    執行完畢，猶未知警惕而再犯本案之犯罪動機、目的；自行
    同時施打海洛因、甲基安非他命毒品之犯罪手段；未婚，平
    時與母親、弟弟同住，之前以經營小吃店為生，經濟狀況小
    康之生活狀況；前有竊盜、施用毒品、販賣毒品前科紀錄之
    素行非佳；國中畢業之教育程度；施用毒品本質上係戕害自
    身健康之行為，尚未嚴重破壞社會秩序或侵害他人權益之犯
    罪所生危害；坦承犯行之犯後態度尚可等一切情狀，量處如
    主文所示之刑。上開因被告施用海洛因犯行所查扣之海洛因
    6包，不問屬於犯人與否，均應依毒品危害防制條例第18條
    第1項前段規定宣告沒收銷燬之。上開海洛因之外包裝袋共6
    個，具防止內容物裸露、逸出及潮濕功能，均係被告所有供
    施用海洛因所用之物，業據被告供陳在卷（見同上偵查卷第
    7頁），均應依刑法第38條第1項第2款規定宣告沒收。至因
    鑑驗使用而耗失之海洛因既已滅失，自無庸宣告沒收銷燬，
    併此敘明。
據上論斷，應依刑事訴訟法第273條之1第1項、第299條第1項前
段，毒品危害防制條例第10條第1項、第2項、第18條第1項前段
，刑法第11條、第55條、第38條第1項第2款，判決如主文。
本案經檢察官李志明到庭執行職務。
中    華    民    國    99    年    12    月    31    日
                  刑事第四庭    法  官  吳育霖
以上正本證明與原本無異。
如不服本判決應於收受判決後10日內向本院提出上訴書狀，並應
敘述具體理由；其未敘述上訴理由者，應於上訴期間屆滿後20日
內向本院補提理由書（均須按他造當事人之人數附繕本）「切勿
逕送上級法院」。告訴人或被害人如對於本判決不服者，應具備
理由請求檢察官上訴，其上訴期間之計算係以檢察官收受判決正
本之日期為準。
中    華    民    國    99    年    12    月    31    日
                                書記官  陳俊男
附錄本案論罪科刑法條：
毒品危害防制條例第10條
施用第一級毒品者，處6月以上5年以下有期徒刑。
施用第二級毒品者，處3年以下有期徒刑。

司法院資訊處製作；財團法人民間司法改革基金會備份。
